臺灣高等法院刑事判決
110年度上易字第1288號
上  訴  人  
即  被  告  梁孝宗



上列上訴人即被告因違反毒品危害防制條例案件，不服臺灣桃園
地方法院109年度審易字第2228號，中華民國110年3月17日第一
審判決（起訴案號：臺灣桃園地方檢察署109年度毒偵字第2169
號、第5196號、第6070號），提起上訴，本院判決如下：
    主  文
上訴駁回。
    事實及理由
一、經本院審理結果，認第一審以上訴人即被告梁孝宗(下稱被
    告)犯毒品危害防制條例第10條第2項之施用第二級毒品罪，
    共3罪，各處有期徒刑2月，如易科罰金，均以新臺幣（下同
    ）1,000元折算1日，並定應執行刑為有期徒刑4月，如易科
    罰金，以1,000元折算1日，復諭知扣案之殘渣袋1個、吸管1
    支均沒收銷燬。經核認事用法、量刑及沒收之諭知均無不當
    ，應予維持，並引用第一審判決書記載之事實、證據及理由
    （如附件一）。
二、被告上訴意旨略以：其係因工作關係，難以入睡才服用自網
    路購得之「聰明藥」，也將該藥丸交予院方檢查，院方並未
    告知不能繼續服用，卻因尿液檢驗結果而判處徒刑，頓時不
    知所措；被告不是為非作歹之人，以後決不再服用此等藥物
    ，請法院考量被告維護家庭的心意，給予重生機會等語。
三、本院查：
　㈠原審判決依憑被告於準備程序、審理中之自白、臺灣檢驗科
    技股份有限公司民國108年10月1日、109年2月11日、109年8
    月14日先後出具之濫用藥物檢驗報告、列管毒品人口尿液檢
    體採集送驗紀錄表、桃園市政府警察局八德分局及楊梅分局
    被採尿人尿液暨毒品真實姓名與編號對照表、桃園市政府警
    察局楊梅分局楊梅派出所搜索扣押筆錄、扣押物品目錄表、
    扣押物品照片，暨扣案之殘渣袋1個、吸管1支等證據，認定
    被告3次施用第二級毒品罪之犯行，已詳敘所憑之證據與認
    定之理由，並無任何憑空推論之情事，亦與經驗法則、論理
    法則無違。
　㈡被告雖以前揭詞情置辨。然被告於偵查中提出之所謂「聰明
    藥」，經檢察官送請鑑驗，結果並未檢出第一、二、三、四
    級毒品成分，有交通部民用航空局航空醫務中心109年9月21
    日航藥鑑字第0000000號毒品鑑定書在卷供憑(109年度毒偵
    字第2169號偵查卷第75頁)，足認被告之尿液檢體呈現第二
    級毒品甲基安非他命（下稱甲基安非他命）陽性反應，顯非
    服用所謂之「聰明藥」所致，其辯稱不知道不能繼續服用云
    云，洵非可採，自無從動搖被告在原審自白施用甲基安非他
    命之真實性。
　㈢從而，被告提起本件上訴，係就原審業已論斷、說明之事項
    反覆爭執，並未再有其他舉證為憑，為無理由，應予駁回。
四、被告經合法傳喚，無正當理由未於審判期日到庭，有本院送
    達證書、出入監檢列表及戶役政資訊查詢結果在卷可考(本
    院卷第69、71、85、89頁)，爰不待其陳述，逕行判決。
據上論斷，應依刑事訴訟法第373條、第368條、第371條，判決
如主文。
本案經檢察官許炳文提起公訴，檢察官洪威華到庭執行職務。
中　　華　　民　　國　　110 　年　　10　　月　　27　　日
                  刑事第二十一庭審判長法　官  林怡秀
　　　　　　　　　　　　　　　　　　  法　官  胡宜如
　　　　　　　　　　　　　　　　　　  法　官  劉元斐
以上正本證明與原本無異。
不得上訴。
                                      書記官  陳靜雅
中　　華　　民　　國　　110 　年　　10　　月　　27　　日
附錄本案論罪科刑所引法條
毒品危害防制條例第10條
施用第一級毒品者，處6月以上5年以下有期徒刑。
施用第二級毒品者，處3年以下有期徒刑。
附件一：
臺灣桃園地方法院刑事判決
                                   109年度審易字第2228號
公　訴　人　臺灣桃園地方檢察署檢察官
被　　　告　梁孝宗  男  民國00年0月0日生
                    身分證統一編號：Z000000000號
                    住桃園市○○區○○○街00號
                    居桃園市○○區○○街00巷0號3樓
上列被告因違反毒品危害防制條例案件，經檢察官提起公訴（10
9 年度毒偵字第2169號、第5196號、第6070號），嗣被告於準備
程序中就被訴事實為有罪之陳述，裁定改由受命法官獨任依簡式
審判程序審理，判決如下：
    主  文
梁孝宗施用第二級毒品，共參罪，各處有期徒刑貳月，如易科罰
金，均以新臺幣壹仟元折算壹日。應執行有期徒刑肆月，如易科
罰金，以新臺幣壹仟元折算壹日。
扣案之殘渣袋壹個及吸管壹支均沒收銷燬。
    事實及理由
一、本件犯罪事實及證據，除犯罪事實欄一㈠施用時間更正為「
    於民國108 年9 月16日下午5 時許」；犯罪事實欄一㈡施用
    時間更正為「於109 年1 月31日下午5 時許」；犯罪事實欄
    一㈢施用時間更正為「於109 年8 月1 日下午5 時許」；證
    據補充：「被告梁孝宗於本院準備程序及審理時之自白」外
    ，餘均引用檢察官起訴書之記載（詳如附件）。
二、論罪科刑：
  ㈠按109 年7 月15日施行之修正毒品危害防制條例第20條第3項
    ，其修正理由謂：施用毒品者具「病患性犯人」之特質，參
    諸世界各國醫療經驗及醫學界之共識，咸認施用毒品成癮者
    ，其心癮甚難戒除，如觀察、勒戒或強制戒治執行完畢釋放
    後，3 年後始再有施用第一級、第二級毒品之行為者，足見
    其有戒除毒癮之可能，宜再採以觀察、勒戒方式戒除其心癮
    之措施，為能放寬觀察、勒戒或強制戒治之適用時機，以協
    助施用者戒除毒癮，爰修正第3 項。同條例第23條第2 項亦
    配合修正為「觀察、勒戒或強制戒治執行完畢釋放後，3年
    內再犯第10條之罪者，檢察官或少年法院（地方法院少年法
    庭）應依法追訴或裁定交付審理。」依上立法意旨可知，對
    施用毒品之「病患性犯人」，立法已調整其刑事政策，放寬
    觀察、勒戒或強制戒治之適用時機，僅於觀察、勒戒或強制
    戒治執行完畢釋放後，3 年內再犯第10條之罪者，始應依法
    追訴或裁定交付審理。如已超過3 年，不論幾犯，均應再予
    以觀察、勒戒之機會。為配合上開寬厚政策，修正毒品危害
    防制條例第35條之1 第1 款、第2 款明定，不論偵查或審判
    中之案件，均應依修正後新法規定處理，俾落實其刑事政策
    變革之意旨，司法者自當尊重。如仍循修正前之法律見解·
    將立法者擬放寬之觀察、勒戒或強制戒治適用時機，限納於
    「初犯」及「3 年後第2 次犯」，或「距前犯判決執行完畢
    釋放後超過3 年」之第3 犯（含以上）者，如有其適用，其
    餘曾「3 年內再犯」經依法訴追後之3 犯（含以上），或距
    前次犯罪執行完畢釋放後未達3 年者，縱在觀察、勒戒或強
    制戒治執行完畢釋放3 年之後，一律不予觀察、勒戒機會，
    恐逾越上開第23條第2 項規定之定之法條文義，予被告法律
    所無之限制，並違此次修法之刑事政策意旨，不利被告。如
    與偵查中同類案件被告相較，違反平等原則，並增加法院須
    查明被告歷次犯罪間隔時間之不必要負擔（最高法院109年
    第3 次刑事庭會議決議參照）。經查，被告前因施用毒品案
    件，經本院以108 年度毒聲字第110 號裁定送觀察、勒戒後
    ，因認無繼續施用毒品傾向，於108 年8 月6 日執行完畢釋
    放出所，該次施用毒品犯行，並經臺灣桃園地方檢察署檢察
    官以107 年度毒偵字第6978號、108 年度毒偵字第2019號為
    不起訴處分確定，此有臺灣高等法院被告前案紀錄表1 份存
    卷可憑，是被告前次施用毒品罪經觀察、勒戒執行完畢後3 
    年內再犯本案施用毒品罪，揆諸前開說明，本案自應依法追
    訴處罰。
  ㈡核被告就起訴書犯罪事實欄一㈠、㈡及㈢所為，均係犯毒品危害
    防制條例第10條第2 項之施用第二級毒品罪。被告為供己施
    用第二級毒品因而持有第二級毒品甲基安非他命之低度行為
    ，均為施用毒品之高度行為所吸收，不另論罪，公訴意旨漏
    未論述此部分，容有疏漏，應予補充。又被告所犯上開3 罪
    間，犯意各別、行為互殊，應予分論併罰。
  ㈢爰以行為人之責任為基礎，審酌被告已非初犯施用毒品罪，
    經觀察、勒戒後，未能徹底戒絕施用毒品之犯行，猶另萌施
    用毒品之犯意，仍施用足以導致人體機能發生依賴性、成癮
    性及抗藥性等障礙之第二級毒品，顯見其戒除毒癮之意志薄
    弱；惟念及被告犯後猶能坦承犯行，堪認尚具悔意，且被告
    施用毒品之犯行，本質上屬戕害自己身心健康之行為，尚未
    有嚴重破壞社會秩序或侵害他人權益之情形，併參酌被告之
    素行、自陳其以地板工程為業、月收入約新臺幣10多萬餘元
    、教育程度為三專肄業等一切情狀，分別量處如主文所示之
    刑，並定其應執行之刑後，再就被告所犯各罪所處之刑及所
    定之應執行刑，均諭知易科罰金之折算標準。
三、沒收（就附件起訴書犯罪事實欄一㈢之部分）扣案之殘渣袋1
     個及吸管1 支，被告雖供稱前開物品係伊所有，然並不是
    伊施用毒品之器具，係伊在無塵室尿尿是用的云云。惟經桃
    園市政府警察局楊梅分局以臺灣尖端生技公司之簡易檢驗試
    劑初步鑑驗結果呈甲基安非他命陽性反應，足見前開物品尚
    殘有甲基安非他命毒品（內摻甲基安非他命量微無法稱重）
    ，此有桃園市政府警察局楊梅分局查獲毒品危害防制條例「
    毒品」初步鑑驗報告單1 份可證（見臺灣桃園地方檢察署10
    9 年度毒偵字第6070號偵查卷第39頁），該殘存之甲基安非
    他命顯為被告本次施用未盡之剩餘物，更無從與附著之前開
    物品全數析離，應依毒品危害防制條例第18條第1 項前段規
    定，不問屬於犯罪行為人與否，應依毒品危害防制條例第18
    條第1 項前段規定宣告沒收銷燬。
四、依刑事訴訟法第273 條之1 第1 項、第299 條第1 項前段、
    第310 條之2 、第454 條（本案採判決精簡原則，僅引述程
    序法條），判決如主文。
五、如不服本判決應於收受判決後20日內向本院提出上訴書狀，
    並應敘述具體理由。其未敘述上訴理由者，應於上訴期間屆
    滿後20日內向本院補提理由書（均須按他造當事人之人數附
    繕本）「切勿逕送上級法院」。本案經檢察官林欣怡到庭執
    行職務。
中    華    民    國   110    年    3     月    17    日
                       刑事審查庭  法  官  蔡學誼
以上正本證明與原本無異。
如不服本判決應於收受判決後20日內向本院提出上訴書狀，並應
敘述具體理由。其未敘述上訴理由者，應於上訴期間屆滿後20日
內向本院補提理由書(均須按他造當事人之人數附繕本)「切勿逕
送上級法院」。
                                   書記官  蔡宗豪
中    華    民    國   110    年    3     月    17    日
附錄論罪科刑法條
毒品危害防制條例第10條
施用第一級毒品者，處6 月以上 5 年以下有期徒刑。
施用第二級毒品者，處3 年以下有期徒刑。
附件：
臺灣桃園地方檢察署檢察官起訴書
                                   109年度毒偵字第2169號
                                   109年度毒偵字第5196號
                                   109年度毒偵字第6070號
    被　　　告　梁孝宗　男　54歲（民國00年0月0日生）
                        住桃園市○○區○○0街00號
                        居桃園市○○區○○街00巷0號3樓
                        國民身分證統一編號：Z000000000號
上列被告因違反毒品危害防制條例案件，業經偵查終結，認應提
起公訴，茲敘述犯罪事實及證據並所犯法條如下：
        犯罪事實
一、梁孝宗前因施用毒品案件，經送觀察、勒戒後，認無繼續施
    用毒品之傾向，於民國108 年8 月6 日執行完畢釋放出所，
    並由本署檢察官以107 年度毒偵字第6978號、108 年度毒偵
    字第2019號為不起訴處分確定。詎仍不知悔改，於上開觀察
    、勒戒執行完畢釋放3 年內，又基於施用第二級毒品之犯意
    ，分別為下列行為：
  ㈠於108 年9 月16日晚間9 時許為警採尿起回溯120 小時內某
    時，在臺灣區不詳地點，以不詳方式，施用第二級毒品甲基
    安非他命1 次。嗣因梁孝宗為毒品列管人口，於108 年9 月
    16日晚間9 時許經其同意採集尿液送驗後，結果呈甲基安非
    他命陽性反應，始悉上情。（109 年度毒偵字第5196號）
  ㈡於109 年1 月31日晚間11時30分許為警採尿起回溯120 小時
    內某時，在臺灣區不詳地點，以不詳方式，施用第二級毒品
    甲基安非他命1 次。嗣因梁孝宗為毒品列管人口，於109 年
    1 月31日晚間11時30分許經其同意採集尿液送驗後，結果呈
    甲基安非他命陽性反應，始悉上情。（109 年度毒偵字第21
    69號）
  ㈢於109 年8 月2 日上午2 時34分許為警採尿起回溯120 小時
    內某時，在臺灣區不詳地點，以不詳方式，施用第二級毒品
    甲基安非他命1 次。嗣於109 年8 月2 日上午1 時10分許，
    為警在桃園市楊梅區中山南路1401巷口查獲，並經同意扣得
    其所有殘渣袋及吸管1 支。（109 年度毒偵字第6070號）
二、案經桃園市政府警察局八德分局、桃園市政府警察局中壢分
    局及桃園市政府警察局楊梅分局報告偵辦。
        證據並所犯法條
一、訊據被告梁孝宗矢口否認涉有上揭犯行，辯稱：伊是服用聰
    明藥丸所致，沒有施用安非他命等語。經查，被告3 次為警
    查獲後，經採集尿液送檢驗結果，均呈安非他命類陽性反應
    ，有列管毒品人口尿液檢體採集送驗紀錄表、桃園市政府警
    察局八德分局及楊梅分局被採尿人尿液暨毒品真實姓名與編
    號對照表各1 紙、台灣檢驗科技股份有限公司濫用藥物檢驗
    報告3 紙、桃園市政府警察局楊梅分局搜索扣押筆錄、扣押
    物品目錄表各1 份、扣案物品照片及上開物品扣案可資佐證
    。且經將被告當庭所提出之紅棕色透明軟膠囊3 顆送交通部
    民用航空局航空醫務中心檢驗結果，均未檢出第一、二、三
    、四級毒品成份，此有交通部民用航空局航空醫務中心毒品
    鑑定書1 紙在卷可稽，足認被告尿液檢驗結果之安非他命類
    陽性反應，顯非因服用該膠囊所致，是被告所辯難以採信，
    其犯嫌堪以認定。
二、核被告所為，係犯毒品危害防制條例第10條第2 項之施用第
    二級毒品罪嫌。被告所犯上開3 罪間，犯意各別，行為互殊
    ，請分論併罰。至扣案之殘渣袋及吸管1 支均為被告所有且
    為施用毒品之器具，請依刑法第38條第2 項前段規定宣告沒
    收。
三、依毒品危害防制條例第23條第2 項、刑事訴訟法第251 條第
    1 項提起公訴。
    此　  致
臺灣桃園地方法院
中　　華　　民　　國　 109　　年　　10　　月　　28　　日
                              檢察官  許  炳  文
本件證明與原本無異
中　　華　　民　　國　 109　　年　　11　　月　　2 　　日
                              書記官  林  敬  展
附錄所犯法條全文：
毒品危害防制條例第10條
施用第一級毒品者，處6 月以上5 年以下有期徒刑。
施用第二級毒品者，處3 年以下有期徒刑。